【裁判字號】    95,簡上,143
【裁判日期】    950330
【裁判案由】    侵占
【裁判全文】
臺灣高雄地方法院刑事判決             95年度簡上字第143號
上  訴  人  乙○○
即  被  告
上列上訴人即被告因侵占案件，不服臺灣高雄地方法院高雄簡易
庭民國94年12月26日94年度簡字第7507號第一審簡易判決（聲請
簡易判決處刑書案號：臺灣高雄地方法院檢察署94年度偵字第21
87 8號），提起上訴，本院管轄之第二審合議庭判決如下：
    主  文
上訴駁回。
乙○○緩刑貳年。
    事  實
一、乙○○於民國93年11月4 日起，於高雄縣大寮鄉○○街167
    號「復興護理之家」擔任護士，於94年3 月21日下午3 時35
    分許，該護理之家住民張簡幼之家屬謝佳容前來繳納看護費
    用新臺幣（下同）21,000元，因當時該護理之家會計不在，
    乙○○則予以代收，之後本應填載繳費明細表、三聯單轉交
    會計，乙○○竟意圖為自己不法之所有，拒不將其所持有該
    護理之家之看護費用21,000元，交付該護理之家，而予以侵
    占入己。嗣於94年4 月25日乙○○離職後，經該護理之家會
    計蔡美玲查帳發覺有異，始知上情。
二、案經「復興護理之家」訴請臺灣高雄地方法院檢察署檢察官
    偵查並聲請簡易判決處刑。
    理  由
一、本件被告乙○○所犯係死刑、無期徒刑、最輕本刑為3 年以
    上有期徒刑以外之罪，被告就被訴事實為有罪之陳述，經審
    判長告知簡式審判程序之旨，並聽取公訴人及被告之意見後
    ，經本院裁定進行簡式審判程序，合先敘明。
二、上揭事實，業據被告於本院審理時坦承不諱，核與告訴人之
    指訴及證人甲○○、蔡美玲於偵查之證述情節大致相符，復
    有復興護理之家住民繳費經手人明細表、收帳明細表、三聯
    單收據等在卷可稽。被告之自白與事實相符，堪予採信。本
    件事證明確，被告上揭侵占之犯行，堪以認定。
三、按刑法上所謂業務，係指個人基於其社會地位繼續反覆所執
    行之事務，包括主要業務及其附隨之準備工作與輔助事務在
    內。此項附隨之事務，並非漫無限制，必須與其主要業務有
    直接、密切之關係者，始可包含在業務概念中，而認其屬業
    務之範圍（最高法院89年台上字第8075號判例意旨參照）；
    又按侵占業務上持有物之罪，以其所侵占之他人所有物，係
    因執行業務而持有為構成要件，若非因執行業務，而基於其
    他委任關係持有他人所有物，即與該罪構成要件不符，祇能
    以普通侵占罪論科，核被告所為係犯刑法第335 條第1 項之
    侵占罪（最高法院74年度台上字第5109號判決意旨足參）。
    本件被告係於「復興護理之家」擔任護士為其主要業務，並
    未兼任會計之事實，業據被告供明在卷（見偵卷第3 頁），
    又上開遭被告侵占之看護費用，係因住戶家屬繳款時，正巧
    會計不在，而由被告簽收一節，亦據告訴人陳明於告訴狀內
    （見他卷第2 頁），而繳款會計不在時，係由護士代收等語
    ，亦據證人蔡美玲於偵查中證述明確（見偵卷第35頁），故
    核被告所為，係犯刑法第335 條第1 項之侵占罪。
四、原審認被告罪證明確，而適用刑事訴訟法第449 條第1 項，
    刑法第335 條第1 項、第41 條 第1 項前段，罰金罰鍰提高
    標準條例第1 條前段、第2 條之規定，並審酌被告犯罪動機
    、目的，為圖一己私利，犯罪手段、情節所造成告訴人之損
    害程度為21,000元，及被告尚無其他犯罪前科之素行尚佳等
    一切情狀，量處被告拘役50日，並諭知易科罰金之折算標準
    。原審之認事用法，並無不合，量刑亦稱妥適。被告上訴意
    旨空言不服，指摘原判決不當，顯無理由，應予駁回。末查
    ，被告在本院訴訟期間，已於95年3 月14日將所侵占款項21
    ,000 元 返還告訴人，雙方達成和解，有告訴人提出之和解
    書乙份附卷可考（見本院卷第35頁）；又被告前無犯罪紀錄
    ，業如前述，其因一時失慮而罹刑章，經此偵、審教訓，當
    知警惕，被告於本院亦坦承犯行，顯有悔意，信無再犯之虞
    ，本院認其所宣告之刑以暫不執行為適當，併諭知緩刑2 年
    ，以啟自新。
據上論斷，應依刑事訴訟法第455 條之1 第1 項、第3 項、第
368 條、第273 條之1 第1 項，刑法第74條第1 款，判決如主文
。
中    華    民    國    95    年    3     月    30    日
                  刑事第六庭    審判長法  官  黃建榮
                                      法  官  林柏壽
                                      法  官  楊佩蓉
以上正本證明與原本無異。
不得上訴。
                                      書記官  翁淑珮
中    華    民    國    95    年    3     月    30    日
附錄本案論罪科刑法條全文：
中華民國刑法第335條第1項
意圖為自己或第三人不法之所有，而侵占自己持有他人之物者，
處 5 年以下有期徒刑、拘役或科或併科 1 千元以下罰金。


司法院資訊處製作；財團法人民間司法改革基金會備份。
